【裁判字號】    89,上易,199
【裁判日期】    890216
【裁判案由】    詐欺
【裁判全文】
臺灣高等法院臺南分院刑事判決              八十九年度上易字第一九九號    Ｇ
      上  訴  人
      即  被  告  甲      ○
                （即黃啟雄）
      選任辯護人  林  永  發  律師
右上訴人因詐欺案件，不服臺灣台南地方法院八十八年度易字第二○○號中華民國八
十八年十二月十日第一審判決（起訴案號：臺灣台南地方法院檢察署八十七年度偵字
第一二七○八號），提起上訴，本院判決如左：
      主      文
上訴駁回。
      事      實
一、甲○意圖為自己不法之所有，於民國（下同）八十五年十一月二十日，在台南縣
    官田鄉○鎮村○○○路三巷一百二十五號之二號處，持發票人為邱順忠，票號0
    000000號，付款人為新竹區中小企業銀行苗栗分行，到期日為八十五年十
    二月十日，面額新台幣（下同）五十八萬元之人頭支票，向許瑞源詐稱該支票係
    客戶交付之鐵票，保證到期定會兌現，向許瑞源調現，使許瑞源誤信該支票能獲
    兌現而陷於錯誤，並代為調現如數金額後將該款項交予被告，詎屆期該支票竟因
    印鑑不符遭退票，許瑞源始知受騙。
二、案經許瑞源訴請台灣台南地方法院檢察署檢察官偵查起訴。
      理      由
一、訊據上訴人即被告甲○對於以右揭支票向告訴人許瑞源借款之事實供承不諱，惟
    矢口否認有詐欺之犯行，辯稱：上開支票係伊與邱順忠做芒果青買賣，邱順忠開
    給伊抵付貨款，伊因急用，遂要求邱順忠多開二十萬元供伊週轉，後由邱順忠交
    給陳聰明，再由陳聰明轉交給伊，伊再持向許瑞源借款，該票並非人頭支票，而
    該票遭退票後，伊有清償告訴人二十萬元，其後所以無法償還餘款，係因其經營
    芒果青生意，被客戶倒債致無力清償等語。經查，被告雖堅稱上開支票係客票非
    人頭支票，並提出伊出貨與邱順忠之送貨單四紙為憑，惟邱順忠其人，經原審法
    院依支票退票資料向支票開戶銀行新竹國際商業銀行調邱順忠開戶資料，並依上
    載資料調取邱順忠口卡及該地址之全戶戶籍謄本，均查無邱順忠其人，而依身分
    證字號查證結果，該編號卻屬「全順忠」之人，經傳喚到場，被告指認並非邱順
    忠其人，則「邱順忠」其人經原審盡力調查結果，並不存在，告訴人指被告借款
    時所交付之支票係人頭支票，尚非無憑。次查，被告於八十六年三月三十一日檢
    察官偵訊時被告先稱該支票係案外人陳聰明交予伊，並非發票人邱順忠交付；於
    八十七年十一月十七日檢察官訊問時又改稱該支票係邱順忠與伊做芒果青買賣開
    給伊等語，前後供述不一已屬可疑，於原審又改稱係邱順忠交由陳聰明轉交與伊
    ，嗣於本院則稱係邱順忠交由王國財轉交與伊等語。但經原審向台灣板橋地方法
    院檢察署調閱陳聰明將本件系爭支票交與被告之偽造文書乙案，於該案中被告陳
    聰明否認曾交付支票與被告，被告又陳稱支票係邱順忠所交付，被告就何人交付
    系爭支票一點，多次反覆，前後矛盾，顯係不實，益證告訴人所指系爭支票係人
    頭支票非假。末查，系爭支票附帶退票理由係因印鑑不符而遭退票，有苗栗縣票
    據交換所存款不足退票單的附帶退票理由欄在卷可查，足見該支票確係無法兌現
    之人頭支票無訛。而告訴人亦堅稱如知被告所交付之支票係無法兌現之支票，絕
    無幫其調現之可能，是告訴人確係因信賴被告所交付之支票能兌現陷於錯誤而幫
    其調現應堪認定。則被告於經濟困窘之際，隱瞞該支票係不能兌現之人頭支票，
    並持以向告訴人調借現金，顯有施用詐術之行為，雖其後該支票遭退票時，被告
    有清償告訴人二十萬元，惟此無礙於其詐欺罪之成立。綜上所述，本件事證明確
    ，被告詐欺犯行應堪認定。被告聲請傳訊證人王國財，本院認為無此必要，併此
    敘明。
二、核被告意圖為自己不法之所有，以詐術使人將本人之物交付，所為係犯刑法第三
    百三十九條第一項之詐欺罪。原審引依上開法條及罰金罰鍰提高標準條例第一條
    前段之規定，並審酌被告犯罪之動機、目的、金額及借款迄今近三年多猶未與告
    訴人達成民事和解等一切情狀，量處有期徒刑肆月，以資懲儆。本院核其認事用
    法皆無不合，量刑亦稱妥適，被告上訴意旨，仍執前詞否認犯罪，指摘原判決不
    當，並無可取，為無理由，應予駁回。
據上論結，應依刑事訴訟法第三百六十八條，判決如主文。
本案經檢察官吳忠賢到庭執行職務。
中    華    民    國      八十九      年      二      月      十六      日
                                  臺灣高等法院臺南分院刑事第三庭
                                      審判長法官  黃    聰    明
                                            法官  黃    三    哲
                                            法官  林    勝    木
右正本證明與原本無異。
不得上訴。
                                      法院書記官  吳    秋    賢
中    華    民    國      八十九      年      二      月     十七       日
附錄法條：
刑法第三百三十九條第一項：意圖為自己或第三人不法之所有，以詐術使人將本人或
                          第三人之物交付者，處五年以下有期徒刑、拘役或科或
                          併科一千元以下罰金。


司法院資訊處製作；財團法人民間司法改革基金會備份。
